臺灣宜蘭地方法院民事簡易判決  
111年度羅簡字第201號
原      告  富邦產物保險股份有限公司

法定代理人  賴榮崇  


訴訟代理人  林葳    
            劉倚帆  
被      告  陳冠霖  

上列當事人間侵權行為損害賠償事件，本院於民國111年7月19日
言詞辯論終結，判決如下︰
    主  文
一、被告應給付原告新臺幣（下同）11萬8,515元，及自111年4
    月22日起至清償日止，按週年利率百分之5計算之利息。
二、原告其餘之訴駁回。
三、訴訟費用1,660元由被告負擔百分之78即1,295元，餘由原告
    負擔。
四、本判決第1項得假執行。但被告如以11萬8,515元為原告預供
    擔保後，得免為假執行。
    事實及理由
壹、程序方面：
    按言詞辯論期日當事人之一造不到場者，得依到場當事人之
    聲請，由其一造辯論而為判決，民事訴訟法第385條第1項定
    有明文。本件被告經合法通知，未於言詞辯論期日到場，且
    核無民事訴訟法第386條各款所列情形，爰依聲請由原告一
    造辯論而為判決。
貳、實體方面：
一、原告主張：被告於109年9月4日1時0分許駕駛車號0000-00號
    自用小客車（下稱肇事車輛），行經宜蘭縣南澳鄉台九線11
    9公里400公尺處東側，因逆向行駛，碰撞由原告承保之車號
    000-0000號營業曳引車（下稱系爭車輛），造成系爭車輛受
    損，經送廠修復，實際支出工資3萬3,700元、零件47萬2,52
    9元及現場處理費4,000元，其中零件部分扣除折舊後為11萬
    5,067元，是系爭車輛之所有權人因本件事故共計受有15萬2
    ,767元之損失。被告因過失致原告承保之系爭車輛受損，應
    依民法第184條第1項前段及第191條之2規定對系爭車輛之所
    有權人負賠償責任。原告已依保險契約理賠完畢，自得依保
    險法第53條規定代位請求被告賠償損害。爰聲明求為命被告
    給付原告15萬2,767元，及自起訴狀繕本送達翌日起至清償
    日止，按週年利率5%計算之利息。
二、被告經合法通知，未於言詞辯論期日到場，亦未提出書狀作
    何聲明或陳述。
三、得心證之理由：
  ㈠按因故意或過失，不法侵害他人之權利者，負損害賠償責任
    ；汽車、機車或其他非依軌道行駛之動力車輛，在使用中加
    損害於他人者，駕駛人應賠償因此所生之損害，民法第184
    條第1項前段、第191條之2前段分別定有明文。次按被保險
    人因保險人應負保險責任之損失發生，而對於第三人有損失
    賠償請求權者，保險人得於給付賠償金額後，代位行使被保
    險人對於第三人之請求權；但其所請求之數額，以不逾賠償
    金額為限，保險法第53條第1項亦有明定。查，原告主張之
    上開事實，業據其提出宜蘭縣政府警察局蘇澳分局南澳分駐
    所道路交通事故當事人登記聯單、道路交通事故現場圖、汽
    （機）車險理賠申請書、行照、估價單、發票、車損照片（
    見本院卷第2頁至第10頁）等件為證，並經本院調閱警方處
    理本件事故之調查卷宗核閱無訛，此有宜蘭縣政府警察局蘇
    澳分局111年3月28日警澳交字第1110004509號函檢附之事故
    現場圖、調查報告表、調查筆錄及現場相片（見本院卷第14
    頁至第29頁）、及宜蘭縣政府警察局111年3月31日警交字第
    1110016837號函檢附之初步分析研判表等件附卷可稽（見本
    院卷第30頁至第31頁）。而被告已於相當時期受合法通知，
    既未於言詞辯論期日到場，復未提出任何書狀以供本院審酌
    ，依民事訴訟法第280條第3項前段準用第1項前段規定，視
    同自認，自堪信原告之主張為真正。是被告因使用車輛加損
    害於系爭車輛，致系爭車輛受損，復難認被告對於防止損害
    之發生已盡相當之注意，且被告之過失行為與系爭車輛之車
    損結果，亦有相當因果關係，是被告自應就本件事故負損害
    賠償責任。原告承保系爭車輛並給付賠償金額，即得代位行
    使對被告之侵權行為損害賠償請求權。
　㈡又按不法毀損他人之物者，被害人得請求賠償其物因毀損所
    減少之價額，民法第196條分別定有明文；而依民法第196條
    請求賠償物被毀損所減少之價額，得以修復費用為估定之標
    準，但以必要者為限（例如：修理材料以新品換舊品，應予
    折舊），此有最高法院77年度第9次民事庭會議決議可資參
    照。查原告主張系爭車輛修理費用共51萬229元（包含工資
    費用33700元、現場處理費4000元、零件費用472529元）等
    情，業據提出估價單、發票為憑（見本院卷第4頁至第7頁）
    。其中工資費用3萬3,700元及現場處理費用4,000元，無折
    舊問題。而系爭車輛有關零件部分之修復，既以新零件更換
    被損害之舊零件，則在計算損害賠償額時，自應將零件折舊
    部分予以扣除，始屬必要修復費用。是本院參酌行政院所頒
    固定資產耐用年數表及固定資產折舊率之規定，「運輸業用
    客車、貨車」之耐用年數為4年，依定率遞減法每年折舊1,0
    00分之438，另依營利事業所得稅查核準則第95條第6項規定
    「固定資產提列折舊採用定率遞減法者，以1年為計算單位
    ，其使用期間未滿1年者，按實際使用之月數相當於全年之
    比例計算之，不滿1月者，以1月計」。又行政院所頒「固定
    資產耐用年數表」、「固定資產折舊率表」雖係為課稅之用
    ，但在折舊計算，尚非不得引為計算之客觀依據。是據此計
    算，系爭車輛自出廠日106年（西元2017年）9月（見本院卷
    第3頁行車執照），迄本件事故發生時即109年9月4日，已使
    用3年1月，則零件扣除折舊後之修復費用為8萬815元（詳如
    附表計算式）。是系爭車輛必要回復原狀費用應為11萬8,51
    5元（即33700元＋4000元＋80815元）。
　㈢末按給付無確定期限者，債務人於債權人得請求給付時，經
    其催告而未為給付，自受催告時起，負遲延責任。其經債權
    人起訴而送達訴狀，與催告有同一之效力；又遲延之債務，
    以支付金錢為標的者，債權人得請求依法定利率計算之遲延
    利息；應付利息之債務，其利率未經約定，亦無法律可據者
    ，週年利率為5%，民法第229條第2項、第233條第1項前段及
    第203條，分別定有明文。被告經原告起訴請求賠償上開損
    害而未為給付，原告自得依上開規定，請求被告加付遲延利
    息。從而，原告請求被告給付自起訴狀繕本送達被告之翌日
    即111年4月22日（見本院卷第34頁送達證書）起至清償日止
    ，按週年利率5%計算之利息，為有理由。
四、綜上所述，原告承保系爭車輛並已給付保險金額，即得代位
    行使對被告之侵權行為損害賠償請求權。從而，原告依保險
    法第53條、民法第184條第1項、第191條之2前段，請求被告
    給付11萬8,515元，及自111年4月22日起至清償日止，按週
    年利率5%計算之利息，為有理由，應予准許；逾此範圍之請
    求，為無理由，應予駁回。
五、本件就原告勝訴部分，係依民事訴訟法第427條第1項訴訟適
    用簡易程序所為被告敗訴之判決，爰依同法第389條第1項第
    3款規定，本於職權宣告假執行，並依同法第392條第2項之
    規定，依職權宣告被告如欲供擔保，得免為假執行。
六、訴訟費用負擔之依據：民事訴訟法第79條。本件訴訟費用額
    ，依後附計算書確定如主文第3項所示。
中　　華　　民　　國　 111　　年　　 8　　月　　 2　　日
                    羅東簡易庭　法　官　蔡仁昭
以上正本係照原本作成。
如對本判決上訴，須於判決送達後二十日之不變期間內，向本院
提出上訴狀（應附繕本）。如委任律師提起上訴者，應一併繳納
上訴審裁判費。
中　　華　　民　　國　 111　　年　　 8　　月　　 2　　日
                                書記官　劉婉玉
附表：
折舊時間           金額
第1年折舊值        472,529×0.438=206,968
第1年折舊後價值    472,529-206,968=265,561
第2年折舊值        265,561×0.438=116,316
第2年折舊後價值    265,561-116,316=149,245
第3年折舊值        149,245×0.438=65,369
第3年折舊後價值    149,245-65,369=83,876
第4年折舊值        83,876×0.438×（1/12）=3,061
第4年折舊後價值    83,876-3,061=80,815

 計  算  書
項        目             金   額（新臺幣）       備註
第一審裁判費                  1,660元
合        計                  1,660元